臺灣嘉義地方法院刑事判決
109年度侵訴字第21號
公  訴  人  臺灣嘉義地方檢察署檢察官
被      告  B男（真實姓名年籍資料均詳卷，警偵代號BN000-
                A109073B)
指定辯護人  許崇賓律師
上列被告因妨害性自主案件，經檢察官提起公訴（109年度偵字
第6337號），本院判決如下：
    主  文
B男對未滿十四歲女子犯強制性交罪，貳罪，各處有期徒刑肆年
。應執行有期徒刑肆年陸月。
    犯 罪 事 實
一、B男為未滿14歲之A女（真實姓名年籍資料均詳卷，民國97年
    11月生，警偵代號BN000-A109073）之祖父，2人為直系血親
    ，具有家庭暴力防治法第3條第3款所定之家庭成員關係。B
    男與A女同住在嘉義縣某處（地址詳卷），B男明知A女係未
    滿14歲之女子，分別為下列犯行：
(一)於109年3月7日晚間某時，在上揭住處2樓A女房間內，因見A
    女躺在床上熟睡，竟萌生乘機性交之犯意，乘A女已處於相
    類於精神障礙而不知抗拒之情狀下，撫摸A女胸部，並以手
    指撫摸A女進入陰唇內側之方式，乘機對於A女而為性交1次
    ，A女因而驚醒，並以手推開B男表示反對之意，惟B男為逞
    一己性慾，升高為強制性交之犯意，以身體壓住A女，強行
    以其陰莖插入A女陰道內，對於A女以強暴之方法而為性交1
    次得逞。
(二)於109年3月14日中午某時，在前開住處2樓A女房間內，因見
    A女躺在床上熟睡，竟萌生乘機性交之犯意，乘A女已處於相
    類於精神障礙而不知抗拒之情狀下，撫摸A女胸部，並以手
    指撫摸A女進入陰唇內側之方式，乘機對於A女而為性交1次
    ，A女因而驚醒，並以手推開B男表示反對之意，惟B男為逞
    一己性慾，升高為強制性交之犯意，以身體壓住A女，強行
    以其陰莖插入A女陰道內，對於A女以強暴之方法而為性交1
    次得逞。嗣因A女懷孕，於109年7月4日前往嘉義長庚紀念醫
    院施行流產手術，經員警採集A女胚胎之染色體進行DNA鑑定
    ，因而查悉上情。
二、案經嘉義縣警察局朴子分局報告臺灣嘉義地方檢察署檢察官
    偵查起訴。
    理  由
壹、證據能力：
　　本判決下列所引用被告以外之人於審判外之陳述，經本院提
    示後，檢察官、被告B男及其辯護人均同意作為證據，而本
    院審酌各該證據作成時之情況，均核無違法不當或證明力明
    顯過低之瑕疵，亦認以其等作為證據應屬適當，是依刑事訴
    訟法第159條之5第1項之規定，認各有證據能力。
貳、實體方面：
一、上揭犯罪事實，業據被告於警詢、偵查、本院準備程序及審
    理時均坦承不諱（見警卷第1至8、28至29頁，偵卷第33至34
    頁，本院卷第35至40、113至116、141至156頁），核與證人
    即被害人A女於警詢及偵查時之證述相符（見警卷第9至11頁
    ，偵卷第19至25頁），復有内政部警政署刑事警察局109年7
    月15日刑生字第1090074657號鑑定書、性侵案件減少被害人
    重複陳述作業要點案件報告、受理刑事案件報案三聯單、嘉
    義長庚紀念醫院109年7月5日手術記錄單、性侵害案件減少
    被害人重複陳述作業同意書、訊前訪視紀錄表、勘察採證同
    意書、嘉義長庚紀念醫院性侵害案件驗證同意書、受理疑似
    性侵害事件驗傷診斷書、受理被害人性侵害案情摘要表、被
    害人個人戶籍資料(完整姓名)查詢結果、親等查驗資料各1
    份、被害人人體圖、性侵害案件被害人代號與真實姓名對照
    表各2份、送鑑定物照片2張在卷可查（見警卷第12至23、30
    頁，他字卷第2頁，本院卷第93頁，密封袋，採證袋），是
    依上揭補強證據已足資證明被告所為之任意性自白，核與事
    實相符。本件事證明確，被告之犯行，均堪予認定，各應予
    依法論科。
二、論罪科刑：
(一)按刑法第225條第1項乘機性交罪係以保護辨識能力低弱之被
    害人為意旨，凡對於男女利用其精神、身體障礙、心智缺陷
    或其他相類之情形，不能或不知抗拒而為性交者，刑法第22
    5條第1項設有處罰之明文。而所謂相類之情形，兼指被害人
    於受性交時，因昏暈、酣眠、泥醉等相類似之情形，致無同
    意性交之理解，或無抗拒性交之能力者而言；至刑法第221 
    條第1項強制性交罪與第225條第1項乘機性交罪，其主要區
    別在於犯人是否施用強制力及被害人不能抗拒之原因如何造
    成，為其判別之標準。如被害人不能抗拒之原因，為犯人所
    故意造成者，應成立強制性交罪（最高法院98年度台上字第
    5038號判決、95年度台上字第5888號判決意旨參照）。又行
    為始於著手，故行為人於著手之際具有何種犯罪故意，原則
    上自應負該種犯罪故意之責任。惟行為人若在著手實行犯罪
    行為繼續中轉化（或變更）其犯意（即犯意之升高或降低）
    ，亦即就同一被害客體，轉化原來之犯意，改依其他犯意繼
    續實行犯罪行為，致其犯意轉化前後二階段所為，分別該當
    於不同構成要件之罪名，而發生此罪與彼罪之轉化，除另行
    起意者，應併合論罪外，其轉化犯意前後二階段所為仍應整
    體評價為一罪。是犯意如何，原則上以著手之際為準，惟其
    著手實行階段之犯意嗣後若有轉化為其他犯意而應被評價為
    一罪者，則應依吸收之法理，視其究屬犯意升高或降低而定
    其故意責任，犯意升高者，從新犯意；犯意降低者，從舊犯
    意。又因行為人轉化犯意前後二階段行為係屬可分之數行為
    ，且係分別該當於不同構成要件之罪名，並非一行為而觸犯
    數罪名，自不能依想像競合犯之規定從一重處斷（最高法院
    99年度台上字第3977號判決意旨參照）。
(二)刑法所稱性交，係指以性器進入他人之性器、肛門或口腔，
    或使之接合；或以性器以外之其他身體部位或器物進入他人
    之性器、肛門，或使之接合而言，刑法第10條第5項規定甚
    明。再者，刑法上性交既遂與未遂之區分，採接合說，衹須
    性器或性器以外之其他身體部位進入女陰，或使之接合，即
    屬既遂。又女性外陰部生殖器官，包括陰阜、大陰唇、小陰
    唇、陰蒂、前庭、陰道口、處女膜外側，凡以性器或性器以
    外之其他身體部位或器物進入大陰唇內側之性器之性侵入行
    為，均係刑法第10條第5項所指之性交，並非以侵入陰道為
    必要（最高法院111年度台上字第527號判決意旨參照）。被
    告於109年3月7日晚間某時、同年3月14日中午某時，2次乘
    被害人熟睡時，以手指撫摸進入被害人陰唇內側之方式，乘
    機對被害人為性交，揆諸上開實務見解及說明，各已達性交
    既遂之程度。
(三)又家庭暴力者，指家庭成員間實施身體、精神或經濟上之騷
    擾、控制、脅迫或其他不法侵害之行為；家庭暴力罪者，謂
    家庭成員間故意實施家庭暴力行為而成立其他法律所規定之
    犯罪，家庭暴力防治法第2條第1款、第2款分別定有明文。
    查被告於行為時，為被害人之祖父，被告與被害人為直系血
    親，有親等查驗資料1份附卷可參（見證物袋），其等具有
    家庭暴力防治法第3條第3款之家庭成員關係。又被害人為97
    年11月生，有被害人個人戶籍資料(完整姓名)查詢結果1份
    在卷可查（見證物袋），且被告於本院審理時亦自承：我知
    道被害人未滿14歲等語（見本院卷第152頁），足見被告案
    發時明知被害人為未滿14歲之女子。
(四)是核被告2次所為，均係犯家庭暴力防治法第2條第2款、刑
    法第222條第1項第2款之對未滿14歲女子犯強制性交罪，惟
    因家庭暴力防治法對於家庭暴力罪並無科處刑罰之規定，是
    以僅依刑法第222條第1項第2款之對未滿14歲女子犯強制性
    交罪，予以論罪科刑即可。
　⒈被告於109年3月7日晚間某時、同年3月14日中午某時，乘被
    害人熟睡時，基於對被害人乘機性交之犯意，所為撫摸被害
    人胸部之乘機猥褻行為，屬乘機性交之階段行為，自應為乘
    機性交行為所吸收，不另論罪。另被害人因而驚醒後，被告
    升高為強制性交之犯意，以身體壓住被害人，強行以其陰莖
    插入被害人陰道內，對於被害人以強暴之方法而為性交，則
    被告當時轉化提昇犯意，尚非屬另行起意，其轉化犯意前後
    之行為，仍應整體評價為一個強制性交罪，其所為乘機性交
    行為，應依重行為吸收輕行為之法理，為強制性交罪所吸收
    ，亦不另論罪。
　⒉犯罪事實一(二)部分，公訴意旨記載被告係乘被害人睡著時
    ，以其陰莖插入被害人陰道內，惟本件被告係在被害人驚醒
    後，始以身體壓住被害人，強行以其陰莖插入被害人陰道內
    ，對於被害人以強暴之方法而為性交，故公訴上揭意旨，容
    有誤認。
(五)按兒童及少年福利與權益保障法第112條第1項雖規定：「成
    年人教唆、幫助或利用兒童及少年犯罪或與之共同實施犯罪
    或故意對其犯罪者，加重其刑至二分之一。但各該罪就被害
    人係兒童及少年已定有特別處罰規定者，從其規定。」查被
    告於犯罪事實(一)、(二)為本案犯行時為成年人，被害人
    則為未滿14歲之少年，惟刑法第222條第1項第2款將「對未
    滿14歲之男女」列為犯罪構成要件，已就被害人之年齡設有
    特別規定，自無庸再依兒童及少年福利與權益保障法第112
    條第1項前段之規定加重其刑，併此敘明。
(六)被告所犯2次對未滿14歲女子犯強制性交罪，犯意各別，行
    為互殊，應予分論併罰。
(七)刑法第59條規定，犯罪之情狀可憫恕者，得酌量減輕其刑，
    同法第57條規定，科刑時應審酌一切情狀，尤應注意左列事
    項（共10款）為科刑重輕之標準，兩條適用上固有區別，惟
    所謂「犯罪之情狀」與「一切情狀」云云，並非有截然不同
    之領域，於裁判上酌減其刑時，應就犯罪一切情狀（包括第
    57條所列舉之10款事項），予以全盤考量，審酌其犯罪有無
    可憫恕之事由（即判例所稱有特殊之原因與環境等等，在客
    觀上足以引起一般同情，以及宣告法定低度刑，是否猶嫌過
    重），以為判斷。故適用第59條酌量減輕其刑時，並不排除
    第57條所列舉10款事由之審酌，惟其程度應達於確可憫恕，
    始可予以酌減（最高法院70年度第6次刑事庭會議決議參照
    ）。而修正後刑法第59條已將刑之酌減審認標準之見解予以
    明文化，認犯罪之情狀須「顯」可憫恕，認「科以最低度刑
    仍嫌過重」者，得酌量減輕其刑。
　⒈本件被告身為被害人之祖父，竟罔顧人倫分際對被害人為強
    制性交犯行，戕害被害人心靈、兩性認知之健全及人格發展
    ，所為固不可取，然考量被告於警詢、偵查、本院準備程序
    及審理時始終坦承犯行，嗣後已徵得被害人及其法定代理人
    即其父柯○○(真實姓名年籍資料均詳卷)之原諒，業與被害人
    及其法定代理人達成和解，有和解書1份附卷可憑（見證物
    袋），足見被告尚知悔悟。
　⒉被害人於本院審理時表示：我現在住在臺中，與父親同住，
    我跟父親感情很好，他很尊重我。我現在是唸國中，跟老師
    、同學都相處的不錯，也有交到朋友。我有看過和解書，是
    我自己簽和解書的，我知道和解書的意思，是表示我願意原
    諒被告，是我自己願意簽的，父親沒有要求我一定要簽名，
    我是自己願意原諒被告，今天來開庭，我的想法還是願意原
    諒被告，因為被告之前對我很好，他會帶我出去玩，也會買
    東西吃，而且被告年紀也大了，我有愛被告，但我比較愛阿
    嬤，雖然我住在臺中，可是我還會打電話跟阿嬤聊天，因為
    阿嬤年紀也大了，需要人照顧，我擔心阿嬤沒有人陪她，所
    以我沒有想要被告關很久等語（見本院卷第145頁）。
　⒊被害人之法定代理人於本院審理時亦表示：被害人目前對這
    件事情調適的還不錯，她上學跟老師、學生的互動也不錯。
　　我有了解和解書的內容，我有跟被害人討論，問她是否要原
    諒被告，她回答說好、願意原諒被告，我沒有要求她一定要
    原諒被告，因為我覺得要尊重她的意思，和解書是我親自簽
    名，也是她自己簽的，我也有意願原諒被告，因為被告有改
    過，我希望判輕一點，不要關那麼久等語（見本院卷第145
    至146頁），可知被害人目前與父親一同居住在臺中，感情
    甚篤，又被害人目前就讀國中，在學校與老師、同學相處融
    洽、互動良好，有交到朋友，故案發後被害人目前身心及家
    庭、學校狀況尚屬正常，且被害人簽立和解書，是出於自己
    的意願，並當庭表示願意原諒被告，希望從輕量刑。
　⒋是被告思慮欠周，因一時性慾衝動，始為本件2次犯行，就被
    告所犯刑法第222條第1項第2款之罪，衡情如處以法定最低
    本刑7年有期徒刑，依社會一般觀念仍有情輕法重之嫌，有
    傷人民對法律之情感，故被告犯罪之情狀顯可憫恕，認科以
    最低度刑仍嫌過重，爰依刑法第59條規定，各減輕其刑。
(八)茲以行為人之責任為基礎，爰審酌被告係被害人之祖父，為
    逞一己性慾，無視被害人年幼，竟為本件2次犯行，侵害被
    害人之性自主權，欠缺對他人應有之尊重，對被害人身心健
    康與人格發展有不良影響，並衡酌被告均坦承犯行，已與被
    害人及其法定代理人成立和解，暨其自陳國中畢業之智識程
    度，從事修理冷凍器材引擎、馬達，與太太、小兒子、被害
    人之哥哥同住，太太因腳麻需就醫，及其犯罪動機、手段、
    目的等一切情狀，分別量處如主文所示之刑。另考量被告所
    犯2次對未滿十四歲女子犯強制性交，罪質相同，且僅間隔1
    個禮拜，時間上尚屬密接，為免被告因重複相關聯犯罪，以
    實質累加之方式定應執行刑，會導致刑度超過其行為之不法
    內涵，故本院基於罪責相當原則，爰就本案一切情狀而為整
    體之非難評價後，對其所犯上開各罪，定其應執行之刑為有
    期徒刑4年6月。
據上論斷，應依刑事訴訟法第299條第1項前段（依判決精簡原則
，僅記載程序法），判決如主文。
本案經檢察官柯文綾提起公訴，檢察官劉達鴻到庭執行職務。
中　　華　　民　　國　　111 　年　　5 　　月　　31　　日
                  刑事第一庭  審判長  法  官  卓春慧
                                      法  官  吳育汝
                                      法  官  林家賢
以上正本證明與原本無異。
如不服本判決應於收受判決後20日內向本院提出上訴書狀，並應
敘述具體理由；其未敘述上訴理由者，應於上訴期間屆滿後20日
內向本院補提理由書（均須按他造當事人之人數附繕本）「切勿
逕送上級法院」。告訴人或被害人如對於本判決不服者，應具備
理由請求檢察官上訴，其上訴期間之計算係以檢察官收受判決正
本之日期為準。
中　　華　　民　　國　　111 　年　　5 　　月　　31　　日
                                      書記官  張子涵
附錄法條：
刑法第222條第2款
犯前條之罪而有下列情形之一者，處7年以上有期徒刑：
二、對未滿十四歲之男女犯之。